臺灣彰化地方法院員林簡易庭民事判決
111年度員簡字第268號
原      告  彰化縣彰化區漁會

法定代理人  林明壽
原      告  洪明志
上二人共同
訴訟代理人  林世祿律師
被      告  許顒駿

上列當事人間請求損害賠償事件，本院於民國111年10月9日言詞
辯論終結，判決如下：
    主      文
被告應給付原告甲○○新臺幣壹萬伍仟參佰捌拾元及自民國一一一
年十月十九日起至清償日止，按週年利率百分之五計算之利息。
被告應給付原告彰化縣彰化區漁會新臺幣貳拾萬貳仟貳佰捌拾貳
元，及自民國一一一年十月十九日起至清償日止，按週年利率百
分之五計算之利息。
原告其餘之訴駁回。
訴訟費用新臺幣陸仟捌佰參拾元，其中新臺幣貳仟參佰捌拾元由
被告負擔，餘由原告連帶負擔。
本判決得假執行；被告如以新臺幣壹萬伍仟參佰捌拾元為原告甲
○○預供擔保及以新臺幣貳拾萬貳仟貳佰捌拾貳元為原告彰化縣彰
化區漁會預供擔保，得免為假執行。
原告其餘假執行之聲請駁回。
    事實及理由
一、按訴狀送達後，原告不得將原訴變更或追加他訴。但擴張或
    減縮應受判決事項之聲明者，不在此限，民事訴訟法第255
    條第1項第3款定有明文。此規定於簡易訴訟程序仍適用之，
    此參同法第436條第2項規定自明。原告原起訴請求被告甲○○
    應給付原告新臺幣(下同)112,909元及自起訴繕本送達翌日
    起至清償日止，按年息5%計算之利息。嗣於本院審理期間提
    出民事減縮聲明狀，變更聲明為：被告甲○○應給付原告105,
    380元及自起訴繕本送達翌日起至清償日止，按年息5%計算
    之利息。核原告上開訴之變更，係屬減縮應受判決事項之聲
    明，合於上揭規定，應予准許。
二、被告經合法通知，未於言詞辯論期日到場，核無民事訴訟法
    第386條所列各款情形，爰依原告之聲請，由其一造辯論而
    為判決。
三、原告主張：
(一)被告於民國110年8月1日5時54分駕駛車牌號碼000-0000號自
    用小客車，行經彰化縣○道0號高速公路北上207.6公里處，
    因過失撞擊由原告甲○○所駕駛，原告彰化縣彰化區漁會(下
    稱原告彰化區漁會)所有之車牌號碼000-0000號自用小客車(
    下稱系爭車輛)，致系爭車輛毀損，原告甲○○並受有左側前
    胸壁挫傷、腹壁挫傷、右側手肘擦傷、右側前臂挫傷、雙側
    手部擦傷、雙側膝部及小腿擦傷等傷害。
(二)原告請求被告就下列項目負損害賠償責任：
　1.原告甲○○部分：
　⑴醫藥費用：5,380元。
　⑵精神慰撫金：10萬元。
　⑶合計105,380元。　
  2.原告彰化區漁會部分：
　⑴拖車費用：4,200元。
　⑵修車費用：系爭車輛因本件車禍事故受損，經估價需支出修
    復費用507,520元(零件343,820元、工資163,700元)。
　⑶合計511,720元。　　　
(三)爰依民法侵權行為損害賠償法律關係提起本件訴訟。並聲明
    ：被告應給付原告甲○○112,909元、被告應給原告彰化區漁
    會511,720元，及均至起訴狀繕本送達翌日起至清償日止，
    按年息5%計算之利息；如獲勝訴判決，願供擔保請准宣告假
    執行。
四、被告未於言詞辯論期日到場，亦未提出書狀作任何聲明或陳
    述。
五、本院之判斷：
(一)原告主張被告所駕駛之車牌號碼000-0000號自用小客車於前
    揭時，間、地點撞擊原告甲○○所駕駛，原告彰化區漁會所有
    之系爭車輛，致系爭車輛毀損，原告甲○○並受有左側前胸壁
    挫傷、腹壁挫傷、右側手肘擦傷、右側前臂挫傷、雙側手部
    擦傷、雙側膝部及小腿擦傷等情，業據其提出臺灣彰化地方
    法院檢察官聲請簡易判決處刑書(111年度調偵字第321號）
    、本院111年度交簡字第1098號刑事簡易判決書，且為被告
    所未到場爭執，應堪信為真實。
(二)按因故意或過失，不法侵害他人之權利者，負損害賠償責任
    ；不法侵害他人身體、健康者，對於被害人因此喪失或減少
    勞動能力，或增加生活上之需要時，應負損害賠償責任，民
    法第184條第1項前段、第193條第1項分別定有明文。茲就原
    告本件請求賠償之項目及金額，判斷如下：
  1.原告甲○○部分：
　⑴醫藥費用：原告甲○○主張因本件車禍事故受有前揭傷害，原
    告甲○○至德桂中醫診所就診，支出醫療費用5,380元，業據
    其提出德桂中醫診所診斷證明書、醫療費用明細收據，且為
    被告所不爭執，應予准許。
　⑵精神慰撫金：按「慰撫金之賠償以人格權遭遇侵害，使精神
    上受有痛苦為必要，其核給之標準固與財產上損害之計算不
    同，然非不可斟酌雙方身分資力與加害程度，及其他各種情
    形核定相當之數額」，此有最高法院51年度台上字第223號
    判決意旨可參。又慰撫金之賠償，其核給之標準固與財產上
    損害之計算不同，然非不可斟酌雙方身分資力與加害程度以
    核定相當之數額。惟所謂相當，除斟酌雙方身份資力外，尤
    應兼顧加害程度與其身體健康影響是否重大以為斷。末查，
    原告甲○○因被告之侵權行為而受有上開身體上之傷害，原告
    甲○○受有身體痛楚所帶來之煎熬，精神上勢必受有相當程度
    之痛苦，自無可疑，其依上開規定請求精神慰撫金，核屬有
    據。本院審酌原告甲○○為64年6月2日出生，名下有汽車2輛
    ，110年所得總額992,186元；被告為77年11月14日出生，名
    下無財產，110年所得總額206,613元。此有原告甲○○所提出
    之醫療費用明細、臺灣彰化地方法院檢察署檢察官聲請簡易
    判決處刑書及本院依職權調取兩造電子閘門資料在卷可憑。
    本院參以原告甲○○所受傷害為有左側前胸壁挫傷、腹壁挫傷
    、右側手肘擦傷、右側前臂挫傷、雙側手部擦傷、雙側膝部
    及小腿擦傷等傷害，受傷非重，惟生活上因此受有不便等情
    。本院審酌全辯論意旨，原告甲○○請求被告賠償非財產上損
    害即慰撫金10萬元尚嫌過高，本院認被告應賠償原告甲○○之
    慰撫金應以1萬元，核屬適當公允，逾此部分之請求，即不
    應准許。
  ⑶從而，原告甲○○得請求被告賠償之金額為15,380元。
　2.原告彰化區漁會部分：　
　⑴拖車費用：原告彰化區漁會主張因本件車禍事故受損，並支
    出拖吊費用4,200元，業據原告彰化區漁會提出翔立興汽車
    拖吊有限公司統一發票在卷可憑，且為被告所不爭執，應予
    准許。
　⑵修車費用：按因故意或過失，不法侵害他人之權利者，負損
    害賠償責任；汽車、機車或其他非依軌道行駛之動力車輛，
    在使用中加損害於他人者，駕駛人應賠償因此所生之損害。
    不法毀損他人之物者，應向被害人賠償其物因毀損所減少之
    價值。民法第184條第1項前段、第191條之2前段、第196條
    分別定有明文。而所謂請求賠償物被毀損所減少之價額，得
    以修復費用為估定標準，但以必要者為限，例如修理材料以
    新品換舊品，應予折舊。依行政院所頒固定資產耐用年數表
    及固定資產折舊率表之規定，非運輸業用客車、貨車之耐用
    年數為5年，依定率遞減法每年折舊1000分之369，且採用定
    率遞減法者，其最後1年之折舊額，加歷年折舊累計額，其
    總和不得超過該資產成本原額之10分之9。另依營利事業所
    得稅查核準則第95條第6款規定，固定資產提列折舊採用定
    率遞減法者，以1年為計算單位，其使用期間未滿1年者，按
    實際使用之月數相當於全年之比例計算之，不滿1月者，以
    月計。查原告彰化區漁會請求被告賠償系爭車輛修復費用50
    7,520元，其中零件343,820元、烤漆及工資163,700元，業
    據其提出聚興汽車企業社估價單附卷可憑，其中新零件更換
    舊零件之零件折舊部分非屬必要費用，應予扣除。查本件遭
    被告撞擊受損之系爭車輛，出廠日期為103年，有原告彰化
    區漁會所提出之行車執照在卷可憑，迄發生車禍日110年8月
    1日，已逾5年之耐用年數，則零件折舊後之金額為34,382元
    （計算式：343,820元×1/10＝34,382元），加計烤漆及工資1
    63,700元，其總額為198,082元，是原告彰化區漁會請求被
    告賠償系爭車輛修理費用，於198,082元之範圍內，應屬合
    理。
  ⑶從而，原告彰化區漁會得請求被告賠償之金額為202,282元。
六、綜上所述，原告甲○○得請求被告賠償之金額為15,380元，原
    告彰化區漁會得請求被告賠償之金額為202,282元，及均至
    起訴狀繕本送達翌日即111年10月19日起至清償日止，按年
    息5%計算之利息，為有理由，應予准許。逾此範圍之請求，
    為無理由，應予駁回。本件訴訟費用為6,830元，依兩造勝
    敗比例，其中2,380元由被告負擔（計算式：〈《15380＋20228
    2》元÷624629〉×6830元＝2380元，小數點下四捨五入），餘由
    原告連帶負擔。
七、本件原告勝訴部分，係就民事訴訟法第427條訴訟適用簡易
    程序所為被告部分敗訴之判決，依同法第389條第1項第3款
    規定，應依職權宣告假執行；如被告願為原告提供擔保，得
    免為假執行。原告敗訴部分，因訴之駁回而失所依附，併予
    駁回。
八、本件事證已臻明確，兩造其餘攻擊防禦方法及舉證，經審酌
    與判決結果不生影響，爰不逐一論述。　　　　
九、訴訟費用負擔之依據：民事訴訟法第79條、第85條第2項。
中    華    民    國   111    年    10    月    25    日
                  員林簡易庭  法  官  丁兆嘉 
以上正本係照原本作成。
如對判決上訴，應於判決送達後20日內向本院提出上訴狀。如委
任律師提起上訴者，應一併繳納上訴審裁判費。 　　
中    華    民    國   111    年    10    月    25    日
                      　　    書記官　蔡政軒